【裁判字號】    97,交上易,349
【裁判日期】    980326
【裁判案由】    過失傷害
【裁判全文】
臺灣高等法院刑事判決               97年度交上易字第349號
上  訴  人  臺灣板橋地方法院檢察署檢察官
被      告  甲○○
上列上訴人因被告過失傷害案件，不服臺灣板橋地方法院97年度
交易字第258號，中華民國97年9月30日第一審判決（起訴案號：
臺灣板橋地方法院檢察署96年度調偵字第208 號、97年度偵字第
2643號），提起上訴，因被告就被訴事實為有罪之陳述，本院告
知被告簡式審判程序之旨，並聽取當事人之意見後，合議庭裁定
改依簡式審判程序進行，並判決如下：
    主  文
原判決撤銷。
甲○○因過失傷害人，處拘役肆拾日，如易科罰金，以新臺幣壹
仟元折算壹日。緩刑貳年。
    事  實
本院認定之犯罪事實與原審判決書（如附件）事實欄之記載相同
，茲引用之。
    理  由
一、引用原審判決書 (如附件)理由欄所記載之證據，並補充被
    告甲○○於本院之自白。
二、核被告所為，係犯刑法第284條第1項前段之過失傷害罪。被
    告於車禍發生後，於警員前往處理時承認肇事乙節，有臺北
    縣政府警察局三重分局道路交通事故肇事人自首情形紀錄表
    一紙附卷可佐（偵卷第24頁），應符合自首要件，依刑法第
    62條前段規定，減輕其刑，原審予以論科，尚非無見。
三、檢察官上訴意旨以被告疏未注意，違反超車應保持安全距離
    ，造成乙○○受傷，且案發迄今未與乙○○達成和解，量刑
    顯非妥適為由等語。然查被告與告訴人乙○○業經達成調解
    ，並完成給付賠償金20萬元，有台灣板橋地方法院三重簡易
    庭調解筆錄影本及本院98年1月14日準備程序筆錄可憑，檢
    察官上訴雖無理由，惟原判決既有上開未及審酌犯後態度及
    調解情狀之可議之處，仍應由本院撤銷改判。爰審酌被告過
    失情節，乙○○受傷害程度，及被告當庭履行調解內容完畢
    ，乙○○表示願原諒被告，暨被告品行、智識程度等一切情
    狀，量處如主文第2項所示之刑，並諭知易科罰金之折算標
    準。又被告前未曾犯罪，有本院被告前案紀錄表在卷可按，
    其經此科刑之教訓，應無再犯之虞，本院認被告所宣告之刑
    以暫不執行為適當，爰併宣告緩刑2年，以勵自新。
據上論斷，依刑事訴訟法第273條之1第1項、第369條第1 項前段
、第364條、第373條、第299條第1項前段，刑法第284條第1項前
段、第41條第1項前段、第62條前段、第74條第1項第1 款，刑法
施行法第1條之1，判決如主文。
本案經檢察官柯麗鈴到庭執行職務。
中    華    民    國    98    年    3     月    26    日
                  刑事第二庭審判長法  官   洪光燦
                                  法  官   宋明蒼
                                  法  官   李麗玲
以上正本證明與原本無異。
不得上訴。
                                  書記官   廖婷璇
中    華    民    國    98    年    3     月    26    日
附錄：本案論罪科刑法條全文
刑法第二百八十四條：
因過失傷害人者，處六月以下有期徒刑、拘役或五百元以下罰金
，致重傷者，處一年以下有期徒刑、拘役或五百元以下罰金。
從事業務之人，因業務上之過失傷害人者，處一年以下有期徒刑
、拘役或一千元以下罰金，致重傷者，處三年以下有期徒刑、拘
役或二千元以下罰金。
附件
臺灣板橋地方法院刑事判決             97年度交易字第258號
公  訴  人  臺灣板橋地方法院檢察署檢察官
被      告  甲○○  男  22歲（民國○○年○月○○日生）
                    身分證統一編號：Ｚ000000000號
                    住臺北縣蘆洲市○○路46巷21弄6號2樓
上列被告因過失傷害案件，經檢察官提起公訴（96年度調偵字第
208號、97年度偵字第2643號），本院判決如下：
    主  文
甲○○因過失傷害人，處拘役肆拾日，如易科罰金，以新臺幣壹
仟元折算壹日。
    事  實
一、甲○○於民國96年10月4 日上午6 時30分許，騎乘車號213-
    BBL 號重型機車，沿臺北縣三重市○○路○ 段往高速公路方
    向行駛，行經臺北縣三重市○○路○ 段與自強路口時，原應
    注意汽車超車時，應與前車左側保持半公尺以上之間隔超過
    ，行至安全距離後，再顯示右方向燈駛入原行路線，而當時
    天氣晴、日間自然光線、路面乾燥無缺陷、無障礙物、視距
    良好，其並無不能注意之情事，竟疏未注意，在超車安全間
    隔不足之情況下，貿然自同向騎乘車號HQH-543 號重型機車
    之乙○○左後方超車，致其騎乘之上開重型機車右側把手與
    乙○○騎乘之前揭機車左側把手發生擦撞，使乙○○人車倒
    地，並受有外傷性腦出血之傷害；甲○○亦受有右手第四掌
    骨骨折之傷害（此部分未據告訴）。嗣甲○○肇事後，在有
    偵查犯罪職權之公務員知悉其犯行前，向前來處理之臺北縣
    政府警察局三重分局警員自首上情並接受裁判。
二、案經乙○○訴由臺北縣政府警察局三重分局移送臺灣板橋地
    方法院檢察署檢察官偵查起訴。
    理  由
甲、本院關於證據能力之認定：
    按被告以外之人於審判外之言詞或書面陳述，除法律有規定
    者外，不得作為證據，刑事訴訟法第159 條第1 項固有明定
    。惟被告以外之人於審判外之陳述，雖不符同法第159 條之
    1 至之4 規定，但經當事人於審判程序同意作為證據，法院
    審酌該言詞陳述或書面作成時之情況，認為適當者，亦得為
    證據，且當事人、辯護人於法院調查證據時，知有第159 條
    第1 項不得為證據之情形，而未於言詞辯論終結前聲明異議
    者，視為有前項之同意，此亦據刑事訴訟法第159 條之5 規
    定甚明。查告訴人甲○○於警詢、偵查中之指述，以及卷附
    之道路交通事故現場圖、道路交通事故調查報告表(一)(二)、新
    光吳火獅紀念醫院診斷證明書1 份、現場及車損照片12張、
    臺灣省臺北縣區車輛行車事故鑑定委員會97年2 月12日北縣
    鑑字第09 65181638 號函暨檢送之鑑定意見書1 份等件，被
    告迄本院言詞辯論終結前，復未就上開證據之證據能力聲明
    異議，顯然已經同意將之作為證據，本院審酌上開證據並非
    違法取得，亦無證明力明顯過低之情形，是均得作為認定被
    告犯罪之證據。
乙、得心證之理由：
一、訊據被告甲○○固供承於前揭時、地，騎乘車號213 ─BBL
    號重型機車，於通過路口時，其右側把手與乙○○所騎乘之
    機車左側把手發生擦撞，乙○○隨之倒地受傷之事實，惟矢
    口否認有何過失傷害犯行，辯稱：當時伊與乙○○同向行駛
    ，伊騎乘在乙○○之後方，當時係乙○○機車停在十字路口
    中間，伊也不知道他要做何事，待伊到達路口時，他突然衝
    出來好像要左轉，伊因煞車不及，伊車之右把手才會擦撞到
    乙○○機車的左把手，告訴人的機車就倒了云云。經查：
  (一)被告於96年10月4 日上午6 時30分許，騎乘車號213- BBL號
    重型機車，沿臺北縣三重市○○路○ 段往高速公路方向行駛
    ，行經臺北縣三重市○○路○ 段與自強路口時，其超越同向
    車道前方騎乘機車之乙○○，因二車把手發生擦撞，乙○○
    人車隨即倒地，受有外傷性腦出血之傷害之事實，為被告自
    承不諱，並經告訴人乙○○於警詢、偵審中指述綦詳，復有
    道路交通事故現場圖、道路交通事故調查報告表(一)(二)、新光
    吳火獅紀念醫院診斷證明書1 份、現場及車損照片12張等件
    附卷為證。
  (二)被告雖辯稱：係乙○○之機車停在路中間，待伊車經過時，
    渠車突然衝出來，二車才會發生擦撞云云，惟此為告訴人所
    否認，且訊據告訴人乙○○於本院審理中供稱：當時是要去
    工作，伊車速本來就很慢，約2 、30公里，是被告騎得很快
    ，才會從後面撞過來等語，是依告訴人所稱渠擬騎車至工作
    場所，則其應無任意在路口中間暫停之可能，則被告所辯顯
    乏依據，更何況，被告迭於警訊、偵審中均供承：行駛過程
    中沒有多遠就看到告訴人之機車在前面等語，顯見被告之機
    車確實行駛在告訴人車輛之後，且亦無不能注意之情事，則
    渠於通過告訴人車旁欲超越告訴人車輛時，即應注意保持適
    當之安全間隔，以避免發生碰撞，惟其於通過時，被告機車
    右側把手仍擦撞至告訴人機車左側把手，顯然其於超車時即
    未保持安全之間隔距離，則其所辯：是告訴人的車衝出來云
    云，洵與事實不符，要無可採。
  (三)按汽車超車時，應於前車左側保持半公尺以上之間隔超過，
    行至安全距離後，再顯示右方向燈駛入原行路線，道路交通
    安全規則第一百零一條第一項第五款定有明文。被告在超車
    安全間隔不足之情況下，仍貿然超越同向車道前方告訴人乙
    ○○所騎乘之機車，因此二車把手發生擦撞，造成乙○○人
    車倒地受傷，其駕車行為自有過失，且其過失行為與乙○○
    所受之傷害間，具有相當因果關係，均甚為明確。本案經臺
    灣板橋地方法院檢察署檢察官送請臺灣省臺北縣區車輛行車
    事故鑑定委員會鑑定，結果亦同此認定，復有該委員會97年
    2 月12日北縣鑑字第0965181638號函暨檢送之鑑定意見書1
    份附卷可佐（見偵查卷第49頁至第51頁）。
  (四)綜上所述，本案事證明確，被告犯行堪予認定。
二、核被告所為，係犯刑法第284 條第1 項前段之過失傷害罪。
    又按刑法第六十二條所謂自首，祇以犯人在其犯罪未發覺前
    ，自行向該管公務員申告其犯罪事實，而接受裁判為已足，
    至於嗣後對於犯行有所辯解，乃辯護權之行使，不能據此即
    認其先前之自首失其效力（最高法院九十二年度台上字第七
    二五四號判決採同一意旨）。查被告於車禍發生後，於警員
    前往處理時承認肇事乙節，有臺北縣政府警察局三重分局道
    路交通事故肇事人自首情形紀錄表一紙附卷可佐（見偵查卷
    第24頁），則被告雖對於其有無過失一事有所爭執，惟此要
    屬被告於刑事訴訟程序上行使辯護權之範疇，揆諸前揭說明
    ，仍認其符合自首要件，應依刑法第62條前段規定，減輕其
    刑。爰審酌被告駕駛態度輕忽，導致告訴人受傷，迄今被告
    又尚未與被害人家屬達成和解，惟酌以被告素行尚稱良好等
    一切情狀，量處如主文所示之刑，並諭知易科罰金之折算標
    準。
據上論斷，應依刑事訴訟法第299 條第1 項前段，刑法第284 條
第1 項前段、第62條前段、第41條第1 項前段，刑法施行法第1
條之1 、判決如主文。
本案經檢察官張慶林到庭執行職務。
中    華    民    國    97    年    9     月    30    日
                        交通法庭    法  官  徐  蘭  萍
上列正本證明與原本無異。
如不服本判決，應於判決送達後十日內向本院提出上訴狀 (應附
繕本) ，上訴於臺灣高等法院。
                                    書記官  廖  美  紅
中    華    民    國    97    年    9     月    30    日
附錄本罪論罪科刑法條全文：
刑法第二百八十四條：
因過失傷害人者，處六月以下有期徒刑、拘役或五百元以下罰金
，致重傷者，處一年以下有期徒刑、拘役或五百元以下罰金。
從事業務之人，因業務上之過失傷害人者，處一年以下有期徒刑
、拘役或一千元以下罰金，致重傷者，處三年以下有期徒刑、拘
役或二千元以下罰金。


司法院資訊處製作；財團法人民間司法改革基金會備份。
